臺灣高等法院刑事判決　　　　　　100年度上更(二)字第153號
上　訴　人
即　被　告　蘇恩平
指定辯護人　法律扶助曾昭牟律師
上　訴　人
即　被　告　詹婷茹
指定辯護人　法律扶助梁水源律師
上列上訴人因違反毒品危害防制條例案件，不服臺灣臺北地方法
院97年度訴字第153號，中華民國97年9月30日第一審判決（起訴
案號：臺灣臺北地方法院檢察署96年度偵字第21030號、第21032
號、第21033號、96年度毒偵字第3109號、第3111號），提起上
訴，判決後，經最高法院第二次發回更審，本院判決如下：
    主  文
原判決關於蘇恩平、詹婷茹共同販賣第二級毒品予陳其甫暨分別
定應執行刑部分均撤銷。
詹婷茹共同販賣第二級毒品未遂，處有期徒刑壹年玖月。
蘇恩平被訴共同販賣第二級毒品予陳其甫部分無罪。
    事  實
一、詹婷茹（原審冒名林湘庭）明知甲基安非他命（起訴書誤繕
    為安非他命）為毒品危害防制條例第2條第2項第2款所規定
    之第二級毒品，未經許可不得販賣或持有，竟與不詳姓名年
    籍之成年男子，基於意圖營利販賣第二級毒品甲基安非他命
    之犯意聯絡，於96年6月2日18時16分許，綽號「阿普」之陳
    其甫持用門號0000000000號行動電話先撥打蘇恩平（此部分
    被訴無罪，詳後述）持用門號0000000000號行動電話，向蘇
    恩平詢問是否有第二級毒品甲基安非他命1公克可供購買，
    經蘇恩平回稱有該數量之第二級毒品甲基安非他命後，於同
    日23時49分許，陳其甫持用上揭行動電話撥打蘇恩平持用之
    上揭行動電話詢問毒品的數量價格時，恰逢蘇恩平外出，即
    由同居之詹婷茹接聽該通電話，詹婷茹於陳其甫詢問價格時
    ，則詢問在其身旁之不詳姓名年籍之成年男子，於電話中告
    知陳其甫其購買之甲基安非他命1公克價格為新臺幣（下同
    ）2500元，嗣後因未實際交付毒品及價金而未遂。
二、嗣為警於96年10月4日下午5時30分許，經員警持法院核發之
    搜索票搜索陳志鵬、蘇恩平及詹婷茹位於臺北縣中和市○○
    路290號10樓之11租屋處時，扣得與本件販賣第二級毒品甲
    基安非他命未遂犯行無涉，供蘇恩平、陳志鵬販賣、轉讓、
    施用毒品用如附表一所示之海洛因、甲基安非他命、夾鏈袋
    、磅秤、分裝湯匙、分裝杓、行動電話、現金；蘇恩平供施
    用毒品犯罪所持有之吸食器等物，始查悉上情。
三、案經臺北市政府警察局中山分局移請臺灣臺北地方法院檢察
    署檢察官偵查起訴。
    理  由
甲、證據能力部分：
一、按被告以外之人於審判外之言詞或書面陳述，除法律有規定
    外，不得作為證據；被告以外之人於檢察事務官、司法警察
    官或司法警察調查中所為之陳述，與審判中不符時，其先前
    之陳述具有較可信之特別情況，且為證明犯罪事實存否所必
    要，得為證據，刑事訴訟法第159條第1項、第159條之2分別
    定有明文。是以被告以外之人於審判外之言詞或書面，即屬
    傳聞證據，因有悖法院直接審理及言詞審理之精神，妨礙當
    事人之反對詰問權，影響程序正義之實現，除法律別有規定
    外，原則上不具證據能力。又刑事訴訟法第159條之2所謂「
    前後陳述不符」之要件，應就前後階段之陳述進行整體判斷
    ，以決定其間是否具有實質性差異，而所謂「較可信之特別
    情況」，亦應就前後陳述時之各種外部情況進行比較，以資
    決定何者外部情況具有可信性，若陳述係在特別可信之情況
    下所為，則虛偽陳述之危險性不高，雖係審判外陳述，或未
    經被告反對詰問，仍得承認其有證據能力。就外部情況之認
    定，例如時間之間隔、是否為有意識之迴避、有無受外力干
    擾或事後串謀、以及警詢所作時之筆錄記載是否完整、是否
    出於自由意識陳述等情。法院應斟酌上列因素綜合判斷，細
    究陳述人問答態度、表情與舉動之變化，以查是否具較可信
    之特別情況。查本件證人陳其甫之警詢筆錄，對被告詹婷茹
    而言，雖亦為前述之傳聞證據，被告詹婷茹及其選任辯護人
    並均否認其證據能力，惟此後證人陳其甫在原審審理時翻異
    前詞，本院審酌證人陳其甫於警詢時陳述之內容，核與其於
    審判中所為陳述，有若干不符之處（見原審卷四第212頁反
    面、第214頁正面），惟觀諸臺灣臺北看守所97年7月3日北
    所戒字第0970007517號函檢附被告詹婷茹同居男友即同案被
    告蘇恩平之接見明細表，可知證人陳其甫多次面會與共同被
    告蘇恩平（見原審卷五第39頁、第40頁），在拘留室內均有
    與共同被告蘇恩平交談之機會，是證人陳其甫與共同被告蘇
    恩平交談之後，其證言自有受污染之虞；另證人陳其甫與共
    同被告蘇恩平有多年交情，在原審公開法庭易受人情影響而
    迴護被告蘇恩平。惟其於警詢中之陳述並無證據證明警員係
    非法取得，且其於警詢時距離案發時間較為接近，記憶較清
    楚，且較無權衡利弊得失，所為陳述較趨近事實，本院認證
    人陳其甫於警詢中所為之陳述，基於發見真實之需求，且為
    證明犯罪事實之存否為有必要，本院斟酌上開供述證據之取
    得過程並無瑕疵，且與本案待證事實間具有相當之關聯性，
    依前開說明，證人陳其甫於警詢中所為之陳述，認符合刑事
    訴訟法第159條之2之情形而有證據能力。
二、再按被告以外之人於偵查中向檢察官所為之陳述，除顯有不
    可信之情況者外，得為證據，刑事訴訟法第159條之1第2項
    定有明文。查證人陳其甫於檢察官偵查中所為之證詞，雖為
    被告以外之人於審判外以言詞或書面所為之陳述，屬於傳聞
    證據，且程序上均未經被告詹婷茹及其選任辯護人交互詰問
    ，採證程序尚未完備（最高法院95年度臺上字第6157號、96
    年度臺上字第1870號、第2234號判決意旨參照），惟上開證
    詞均係證人陳其甫於檢察官偵查中具結後陳述其親身見聞所
    得，且係檢察官依法訊問，復無其他事證足資認定其等於檢
    察官訊問時有受違法取供情事，並無何特別不可信之情況，
    且證人陳其甫事後並於原審審理時再次到庭作證，接受被告
    詹婷茹及其辯護人之交互詰問（見原審卷六第207頁至第215
    頁），足認前開程序瑕疵均已獲補正，是上開證人筆錄依刑
    事訴訟法第159條第2項規定，即有證據能力。
三、按通訊監察錄音之譯文，僅屬依據監聽錄音結果予以翻譯之
    文字，固具文書證據之外觀，但實際上仍應認監聽所得之錄
    音帶或光碟，始屬調查犯罪所得之證物，乃係刑事訴訟法第
    165條之1第2項所稱之證物，如其蒐證程序合法，並經合法
    調查，自具證據能力。因此檢察官如提出通訊監察錄音之譯
    文為其證據方法，實乃以其監聽所得之錄音帶或光碟，為調
    查犯罪所得之證物，法院本應依刑事訴訟法第165條之1所列
    之方法調查，以判斷該錄音帶或光碟是否與通訊監察錄音之
    譯文相符。而監聽錄音製作之譯文，雖通常為偵查犯罪機關
    單方面製作，然若被告或訴訟關係人對其真實性並無爭執，
    經法院於審判期日提示譯文供當事人辨認、表示意見並為辯
    論者，程序自屬適法（最高法院95年度臺上字第295號、94
    年度臺上字第4665、1270號、93年度臺上字第6510號判決意
    旨參照）。即警察機關對犯罪嫌疑人依法監聽電話所製作之
    通訊監察紀錄譯文，實乃該監聽電話錄音之「派生證據」，
    是其倘係公務員（員警）依法定程序而取得，被告或訴訟關
    係人就其真實性復無爭執（即不否認譯文所載對話內容之真
    實無偽），法院並曾依刑事訴訟法第165條第1項規定，踐行
    證據調查之法定程序，向被告宣讀或告以要旨，則其自得採
    為認定被告有罪之基礎，而有證據能力。本件被告詹婷茹固
    於原審爭執與其相關之通訊監察譯文內容，嗣經原審於97年
    3月19日勘驗被告詹婷茹有爭執之錄音光碟，製有勘驗筆錄1
    份在卷可稽（見原審卷一第250至252頁、原審卷五第22頁）
    ，且在本院審理中就此部分，亦經本院於100年6月16日再為
    勘驗被告詹婷茹有爭執之錄音光碟，並製有勘驗筆錄1份在
    卷可稽（見本院卷第93頁正反面），自具有證據能力。至於
    未經原審勘驗之其他時間通訊監察譯文，均因錄音缺漏，無
    從證實譯文內容是否與錄音內容相符，應認為該等譯文無證
    據能力，不得採為不利於被告詹婷茹之證據；況該部分通訊
    監察譯文亦與本件被告詹婷茹販賣第二級毒品甲基安非他命
    未遂犯行無涉，併此敘明。
四、末按被告以外之人（包括證人、鑑定人、告訴人、被害人及
    共同被告等）於審判外之陳述雖不符刑事訴訟法第159條之1
    至之4等四條之規定，然經當事人於審判程序同意作為證據
    ，法院審酌該言詞陳述或書面陳述作成時之情況，認為適當
    者，亦得為證據；當事人、代理人或辯護人於法院調查證據
    時，知有刑事訴訟法第159條第1項不得為證據之情形，而未
    於言詞辯論終結前聲明異議者，視為有前項之同意，同法第
    159條之5定有明文。立法意旨在於傳聞證據未經當事人之反
    對詰問予以核實，原則上先予排除。惟若當事人已放棄反對
    詰問權，於審判程序中表明同意該等傳聞證據可作為證據；
    或於言詞辯論終結前未聲明異議，基於尊重當事人對傳聞證
    據之處分權，及證據資料愈豐富，愈有助於真實發見之理念
    ，且強化言詞辯論主義，使訴訟程序得以順暢進行，上開傳
    聞證據亦均具有證據能力。查本件除如上所述外，以下所引
    用之被告以外之人於審判外之供述或非供述證據，因檢察官
    、被告詹婷茹、共同被告蘇恩平及其等辯護人已於本院準備
    程序及審判程序時均表示沒意見，且迄至言詞辯論終結前均
    未聲明異議，而本院審酌上開供述或非供述等證據資料製作
    時之情況，無不當取供及證明力明顯過低之瑕疵，認以之作
    為證據應屬適當，揆諸前開規定，本院亦認為均應有證據能
    力。
乙、實體部分：
壹、被告詹婷茹部分：
一、訊據上訴人即被告詹婷茹於本院審理時坦承有與不詳姓名年
    籍之成年男子共同販賣第二級毒品甲基安非他命予陳其甫未
    遂之犯行，並為認罪之陳述，核與附表二所示警員監聽同案
    被告蘇恩平持用之門號0000000000號行動電話結果，證人陳
    其甫確實於96年6月2日23時49分58秒撥打同案被告蘇恩平之
    上揭行動電話，其通話內容為：「詹婷茹：喂，他（指蘇恩
    平）出門了」。陳其甫：「我要問他1個多少錢？」。詹婷
    茹：「（問旁人即不詳姓名年籍之成年男子：1個多少錢？
    ）25」。陳其甫：「好。」等語，被告詹婷茹當時尚未將第
    二級毒品甲基安非他命1個（即1克）交付陳其甫乙節，應堪
    認定。按犯罪之著手，係指行為人為實現犯意而開始實行犯
    罪構成要件之行為而言。毒品危害防制條例第四條第一、二
    項之販賣第一、二級毒品罪，於售賣者與購毒者就買賣毒品
    之重要內容有所表示時，即可認為已經著手實行販賣毒品之
    行為；亦即販賣毒品之犯行，以售賣者與購買者雙方就買賣
    毒品之重要內容有所意思表示而達成契約之合致時，即已著
    手於販賣毒品構成要件之行為，而售賣者已否實際交付毒品
    ，乃該項販賣毒品行為是否既遂之問題（最高法院98年度台
    上字第2248號判決參照）。本件被告詹婷茹與證人陳其甫既
    已就買賣毒品之重要內容有所表示（即所要買賣之第二級毒
    品甲基安非他命數量1克、價格2500元），當可認為被告詹
    婷茹與不詳姓名年籍之成年男子已經著手實行販賣毒品之行
    為，縱未及交付，僅係已著手於販賣第二級毒品甲基安非他
    命之構成要件行為而不遂，自應構成販賣第二級毒品甲基安
    非他命之犯行。是被告詹婷茹與不詳姓名年籍之成年男子就
    販賣甲基安非他命予陳其甫犯行，應有犯意聯絡與行為分擔
    ，足堪認定。
二、因本件並無積極證據足資證明被告詹婷茹與不詳姓名年籍之
    成年男子嗣後有交付第二級毒品甲基安非他命及取得價金25
    00元之事實，而證人陳其甫於原審審理中亦證述當天沒有拿
    到甲基安非他命等語（見原審卷四第212頁），另本案亦無
    證據足資證明被告詹婷茹原欲販賣予陳其甫之甲基安非他命
    係基於營利意思而販入，是本件被告詹婷茹與不詳姓名年籍
    之成年男子共同販賣第二級毒品予陳其甫之犯行，應屬未遂
    。從而，本件事證明確，被告詹婷茹共同販賣第二級毒品甲
    基安非他命未遂犯行，堪予認定，應予依法論科。
三、比較新舊法部分：
    查被告詹婷茹犯行後，毒品危害防制條例第4條第2項業已修
    正，經總統於98年5月20日以華總一義字第09800125141號令
    公布，並自98年11月20日施行，是上揭被告犯後法律已有變
    更。再依刑法第2條第1項「按行為後法律有變更者，適用行
    為時之法律，但行為後之法律有利於行為人者，適用最有利
    於行為人之法律」之規定。而就毒品危害防制條例第4條第2
    項之販賣第二級毒品罪法定本刑之規定，被告行為時毒品危
    害防制條例第4條第2項係規定「製造、運輸、販賣第二級毒
    品者，處無期徒刑或七年以上有期徒刑，得併科新臺幣七百
    萬元以下罰金」，修正後規定為「製造、運輸、販賣第二級
    毒品者，處無期徒刑或七年以上有期徒刑，得併科新臺幣一
    千萬元以下罰金」，經比較修正前、後之規定，可知販賣第
    二級毒品罪之法定本刑，就罰金刑部分由修正前之得併科新
    臺幣70萬元以下罰金，提高為得併科新臺幣1000萬元以下罰
    金，自以修正前毒品危害防制條例第4條第2項之規定有利於
    被告，依刑法第2條第1項前段之規定，自應適用行為時即修
    正前毒品危害防制條例第4條第2項之規定處斷。
四、按甲基安非他命係毒品危害防制條例第2條第2項第2款規定
    列管之第二級毒品，不得任意販賣或持有，是核被告詹婷茹
    所為，係犯修正前毒品危害防制條例第4條第2項、第6項之
    販賣第二級毒品未遂罪。被告詹婷茹與不詳姓名年籍之成年
    男子2人間，就上揭販賣第二級毒品未遂犯行，有犯意聯絡
    與行為分擔，為共同正犯。又毒品危害防制條例第17條第2
    項規定「犯第四條至第八條之罪於偵查及審判中均自白者，
    減輕其刑」，旨在獎勵犯罪行為人之悛悔，同時使偵、審機
    關易於發現真實，以利毒品查緝，俾收防制毒品危害之效；
    從而祇須在偵查及審判階段各有一次以上之自白，不論該被
    告之自白，係出於自動或被動、簡單或詳細，並其自白後有
    無翻異，即應依法減輕其刑。所謂偵查階段之自白，包括被
    告在偵查輔助機關及檢察官聲請法院羈押訊問時之自白在內
    ，而審判階段之自白，則以案件起訴繫屬後在事實審法院任
    一審級之一次自白，即屬當之（最高法院100年度台上字第
    698號判決參照）。從而，司法警察調查犯罪於製作警詢筆
    錄時，就該犯罪事實未曾詢問；檢察官於起訴前亦未就該犯
    罪事實進行偵訊，形同未曾告知犯罪嫌疑及所犯罪名，即逕
    依其他證據資料提起公訴，致使被告無從於警詢及偵查中辯
    明犯罪嫌疑，甚或自白，以期獲得減刑寬典處遇之機會，難
    謂非違反上開程序規定，剝奪被告之訴訟防禦權，違背實質
    正當之法律程序；於此情形，倘認被告於嗣後之審判中自白
    ，仍不得依上開規定減輕其刑，顯非事理之平，自與法律規
    範之目的齟齬，亦不符合憲法第十六條保障之基本訴訟權。
    故而，在承辦員警未行警詢及檢察官疏未偵訊，即行結案、
    起訴之特別狀況，祇要審判中自白，應仍有上揭減刑寬典之
    適用，俾符合該條項規定之規範目的（最高法院100年度台
    上字第3692號判決要旨參照）。被告詹婷茹雖於原審審理中
    及本院前審時均否認有何販賣毒品犯行，惟其於本院100年
    11月9日審理時坦承犯行，並為認罪之陳述，有本院審判程
    序筆錄在卷可稽，故符合毒品危害防制條例第17條第2項之
    規定，自應依該規定，減輕其刑。被告詹婷茹與不詳姓名年
    籍之成年男子2人已著手於販賣第二級毒品罪犯罪構成要件
    行為而不遂，為未遂犯，應依刑法第25條第2項規定，減輕
    其刑，並依法遞減輕之。
五、原審以被告蘇恩平、詹婷茹2人所為上揭販賣第二級毒品安
    非他命未遂犯行，事證明確，予以論罪科刑，固非無見。惟
    查：（一）按被告詹婷茹行為後，毒品危害防制條例第4條
    第2項於98年5月20日修正公布，並於98年11月20日生效，如
    前所述，比較新舊法，以被告行為時之規定即修正前毒品危
    害防制條例第4條第2項對被告較為有利，原審就此部分，未
    及比較適用，容有未洽。（二）本件被告詹婷茹與不詳姓名
    年籍之成年男子2人共同販賣第二級毒品甲基安非他命予陳
    其甫部分，並無證據證明已有交付毒品及價金，且該次被告
    詹婷茹擬販賣之毒品，亦無證據證明被告詹婷茹係基於營利
    意思而販入，因之被告詹婷茹此部分犯行應屬未遂，原判決
    認屬既遂，亦有疏誤。（三）原判決認被告詹婷茹與同案被
    告蘇恩平共同販賣第二級毒品甲基安非他命未遂罪，惟依通
    訊監察錄音及譯文觀之，並無法證明同案被告蘇恩平有指示
    被告詹婷茹轉告陳其甫所要購買的甲基安非他命1公克價格
    為2500元（此部分詳如後述），而係被告詹婷茹與不詳姓名
    年籍之成年男子共同販賣第二級毒品甲基安非他命，原判決
    認被告詹婷茹與同案被告蘇恩平共同販賣第二級毒品甲基安
    非他命未遂罪，自有未合。原審判決對於被告詹婷茹與同案
    被告蘇恩平2人販賣第二級毒品甲基安非他命予陳其甫部分
    ，既有上開違誤，自應由本院予以撤銷原判決關於蘇恩平、
    詹婷茹共同販賣第二級毒品予陳其甫暨分別定應執行刑部分
    ，並自為判決。爰審酌被告詹婷茹於本案之前尚無不良素行
    ，有本院被告前案紀綠表在卷可參，本件係代接電話偶然犯
    案，再參酌其意圖販毒營利之動機、目的、手段、著手販賣
    毒品數量尚非甚鉅及犯後坦承犯行態度尚佳等一切情狀，量
    處如主文第二項所示法定最低度之刑，以示懲儆。又毒品危
    害防制條例第19條第1項規定，犯販賣毒品罪者，其供犯罪
    所用或因犯罪所得之財物，均沒收之。但此並無「不問屬於
    犯人與否沒收之」之特別規定，自應仍有刑法第38條第1項
    第3款、第3項前段之適用，即以屬於犯人所有者為限，始得
    沒收之（最高法院94年度台上字第4265號判決要旨參照）。
    查本件被告詹婷茹所持與證人陳其甫聯絡用之門號00000000
    00號行動電話，核係屬同案被告蘇恩平所有，業據同案被告
    蘇恩平供明在卷，依上所述，自不得宣告沒收之，併此敘明
    。
六、至本件同案被告蘇恩平及陳志鵬為警查獲後，經警在其等住
    處扣得分屬同案被告蘇恩平、陳志鵬所有如附表一編號1至7
    所示之不明物，上開不明物經鑑定結果，固確含有如附表一
    編號1至7所示之毒品成分，有法務部調查局鑑定書（見96年
    度偵字第21033號偵查卷第152頁）、內政部警政署刑事警察
    局鑑定書各1份在卷可稽（見96年度偵字第21033號卷第173
    頁），並扣得有如附表一編號8至17所示之物。惟查，本件
    如上所述，被告詹婷茹與不詳姓名年籍之成年男子2人犯共
    同販賣第二級毒品甲基安非他命未遂罪，亦即並無積極證據
    足資證明被告詹婷茹與不詳姓名年籍之成年男子嗣後有交付
    毒品甲基安非他命及取得價金2500元之事實，是本件上揭扣
    案如附表一編號1至7所示之毒品，核與本件被告詹婷茹與不
    詳姓名年籍之成年男子2人共同販賣第二級毒品甲基安非他
    命予陳其甫未遂犯行無關，且上開扣案如附表一編號3至7所
    示之第一級毒品海洛因、第二級毒品甲基安非他命，亦經另
    案宣告沒收銷燬之，有本院97年度上訴字第5299號刑事判決
    、最高法院99年度台上字第5498號刑事判決各1份在卷可稽
    ，爰不贅為諭知沒收銷燬。至其餘如附表一編號8至17所示
    之物，亦無積極證據足資證明係被告詹婷茹與不詳姓名年籍
    之成年男子2人持供犯本件共同販賣第二級毒品甲基安非他
    命未遂犯行所用之物，或供本件犯罪預備之物，核與毒品危
    害防制條例第19條第1項及刑法第38條第1項第2款之規定不
    符，爰不予宣告沒收，附此敘明（至其中如附表一編號11
    至14所示之物，業經另案宣告沒收之，有本院97年度上訴字
    第5299號刑事判決、最高法院99年度台上字第5498號刑事判
    決各1份附卷可參，併此敘明）。
貳、被告蘇恩平部分：
一、公訴意旨另以：被告蘇恩平與同居女友詹婷茹（原審冒名林
    湘庭）均明知甲基安非他命（起訴書誤繕為安非他命）分別
    為毒品危害防制條例第2條第2項第2款所規定之第二級毒品
    ，未經許可不得販賣或持有，竟基於意圖營利販賣第二級毒
    品甲基安非他命之犯意聯絡，於96年6月2日18時16分許，綽
    號「阿普」之陳其甫持用門號0000000000號行動電話撥打被
    告蘇恩平持用門號0000000000號行動電話，向被告蘇恩平要
    約購買第二級毒品甲基安非他命1公克，經被告蘇恩平同意
    出售後，於同日23時49分許，陳其甫持用上揭行動電話撥打
    被告蘇恩平持用之上揭行動電話詢問價格時，由詹婷茹代為
    接聽，詹婷茹即依被告蘇恩平指示，於電話中告知陳其甫其
    購買之甲基安非他命1公克價格為新臺幣2500元，嗣後因未
    實際交付毒品及價金而未遂，因認被告蘇恩平涉犯毒品危害
    防制條例第4條第2項共同販賣第二級毒品未遂罪嫌。
二、按犯罪事實應依證據認定，無證據不得推定其犯罪事實，又
    不能證明被告犯罪者，應諭知無罪之判決，刑事訴訟法第15
    4條、第301條第1項分別定有明文。又認定犯罪事實所憑之
    證據，雖不以直接證據為限，間接證據亦包括在內，然而無
    論直接證據或間接證據，其為訴訟上之證明，須於通常一般
    之人均不致有所懷疑，而得確信其為真實之程度者，始得據
    為有罪之認定，倘其證明尚未達到此一程度，而有合理之懷
    疑存在而無從使事實審法院得有罪之確信時，即應由法院為
    諭知被告無罪之判決，最高法院著有76年臺上字第4986號判
    例可資參照。
三、訊據上訴人即被告蘇恩平矢口否認有何共同販賣第二級毒品
    甲基安非他命予陳其甫之犯行，被告蘇恩平辯稱：其僅與他
    人合資購買毒品，96年6月2日23時19分許，其與被告詹婷茹
    並未有販賣第二級毒品甲基安非他命予陳其甫之犯意聯絡，
    更未與陳其甫就甲基安非他命之販賣價格、數量有何共識、
    合意，嗣後更未有交付甲基安非他命予陳其甫之行為，本件
    其行為並未購成販賣第二級毒品既遂或未遂罪等語。本件公
    訴意旨認被告蘇恩平涉有販賣第二級毒品甲基安非他命罪嫌
    ，無非以被告蘇恩平持用門號0000000000號行動電話之通訊
    監察譯文為其主要論據。
四、經查：
  (一)根據通訊監察譯文記載：(1)於96年6月2日18時16分57秒第一
    通電話之通訊監察譯文：「（陳其甫）：恩平！我先跟你處
    理一個。（蘇恩平）：男生嗎？（陳其甫）：對啦。（蘇恩
    平）：好啦。（陳其甫）：我到了打給你。」；(2)於96年6
    月2日20時50分46秒，陳其甫持用上揭行動電話撥打蘇恩平
    持用之上揭行動電話之通訊監察譯文：「（陳其甫）：你那
    個硬的是哪一種的？（蘇恩平）：有味道的。（陳其甫）：
    就是我上次跟你處理的那種嗎？霧白色的，有味道。（蘇恩
    平）：大概是吧。（陳其甫）：你手上現在只有這種嗎？（
    蘇恩平）：對啦。（陳其甫）：等一下我要再打給你。（蘇
    恩平）：好啦。」（下稱第二通電話）；(3)於96年6月2日23
    時49分58秒第三通電話之通訊監察譯文：「（詹婷茹）：喂
    ，他出門了。（陳其甫）：我要問他一個多少錢？（詹婷茹
    ）：（問旁人：一個多少錢？）25。（陳其甫）：好。」。
    此有各該通訊監察譯文在卷可稽（見96年度毒偵字第3109號
    偵查卷第121、122頁，原審卷一第250頁，即附表二所載之
    通訊監察譯文）。該三通電話縱屬購買毒品之交談，然由三
    通電話前後對話內容參互以觀，於第二通電話中陳其甫明確
    對蘇恩平表示：「等一下『我要』再打給你」，似還在考慮
    ，尚未確定是否要向被告蘇恩平購買毒品。而第三通電話甚
    且還在詢問毒品之價錢。再者，第三通由詹婷茹代接被告蘇
    恩平之前揭行動電話，立即說：「他出門了」等語，衡情應
    指蘇恩平出門了，則在第三通電話之通訊監察譯文中所載「
    旁人」，應非被告蘇恩平；且詹婷茹係問完「旁人」後才轉
    知陳其甫「2500元」，是有關毒品之價額「2500元」，並非
    被告蘇恩平所告知。況本院依法將該96年6月2日23時49分58
    秒之錄音光碟送請內政部警政署刑事警察局鑑定，經內政部
    警政署刑事警察局以100年9月29日刑鑑字第1000120026號函
    覆稱：「經將光碟內96年6月2日23時49分58秒之待鑑語音輸
    入儀器檢視分析結果，因品質不佳及可比對字數不足，不符
    鑑驗需求，因此本案未便辦理。」等語（見本院卷第114頁
    ），且同案被告詹婷茹於本院審理時供稱：「（你當時問旁
    邊的人25〈意思是2500元〉，旁邊的人是否為蘇恩平？）不
    是，我不知道是誰，當時家裡有很多其他人來來去去。」、
    「（後來蘇恩平回來以後有沒有問你陳其甫打電話來你講價
    錢2500元，蘇恩平回來以後你有沒有告訴他這件事？）沒有
    。」等語（見本院100年11月9日審判程序筆錄第19頁），足
    見被告蘇恩平對於本件陳其甫欲購買第二級毒品甲基安非他
    命之數量、金額均不清楚，同案被告詹婷茹亦未告知被告蘇
    恩平有關陳其甫來電欲購買毒品之事宜，是本件尚難僅憑通
    訊監察譯文，遽認被告蘇恩平於96年6月2日有指示同案被告
    詹婷茹於電話中告知陳其甫其購買之甲基安非他命1公克價
    格為新臺幣2500元，而有公訴人所指之共同販賣第二級毒品
    甲基安非他命予陳其甫未遂之犯行。是被告蘇恩平上揭辯解
    ，應堪採信。
  (二)綜上所述，公訴意旨所列舉之證據，尚不足確認被告蘇恩平
    有被訴共同販賣甲基安非他命予陳其甫未遂之犯行。此外，
    復查無其他積極證據足認被告蘇恩平確有上開被訴犯行，是
    揆諸首揭規定及說明，本件尚不能證明被告蘇恩平涉有上開
    犯罪，自應為無罪之諭知。原審未詳勾稽，遽對被告蘇恩平
    此部分予以論罪科刑，顯有違誤。被告蘇恩平上訴否認此部
    分犯行，指摘原判決此部分不當，為有理由，應由本院將原
    判決關於此部分及所定執行刑予以撤銷，改諭知被告如主文
    第三項所示之無罪判決。
據上論斷，應依刑事訴訟法第369條第1項前段、第364條、第299
條第1項前段、第301條第1項，修正前毒品危害防制條例第4條第
2項、毒品危害防制條例第17條第2項，刑法第2條第1項前段、第
11條、第28條、第25條第2項，判決如主文。
本案經檢察官劉斐玲到庭執行職務。
中    華    民    國   100    年    11    月    30    日
                  刑事第十六庭  審判長法  官  陳晴教
                                      法  官  楊智勝
                                      法  官  吳啟民
以上正本證明與原本無異。
檢察官及被告詹婷茹如不服本判決，應於收受送達後10日內向本
院提出上訴書狀，其未敘述上訴之理由者並得於提起上訴後10日
內向本院補提理由書（均須按他造當事人之人數附繕本）「切勿
逕送上級法院」。
被告蘇恩平不得上訴。
                                      書記官  賴以真
中    華    民    國   100    年    11    月    30    日
附錄：本案論罪科刑法條全文
修正前毒品危害防制條例第4條第2項：
製造、運輸、販賣第二級毒品者，處無期徒刑或 7 年以上有期
徒併科新臺幣7百萬元以下罰金。
附表一（扣案物品清單）：
┌──┬──┬────────┬───────┬───┬───────┬──────────┐
│編號│贓證│                │              │      │              │                    │
│    │物品│ 品   名        │   數  量     │所有人│  起 獲 位 置 │        備註        │
│    │清單│                │              │      │              │                    │
│    │編號│                │              │      │              │                    │
├──┼──┼────────┼───────┼───┼───────┼──────────┤
│ １ │青1 │海洛因粉末      │1包           │陳志鵬│陳志鵬房間    │合計淨重7.84公克，包│
├──┼──┼────────┼───────┼───┼───────┤裝袋重2.03公克      │
│ ２ │青2 │海洛因粉末      │5包           │蘇恩平│客廳          │                    │
├──┼──┼────────┼───────┼───┼───────┼──────────┤
│ ３ │紅1 │甲基安非他命白色│2包           │陳志鵬│陳志鵬房間    │合計原總毛重7.32公克│
│    │    │晶體            │              │      │              │，塑膠袋總重1.06公克│
│    │    │                │              │      │              │；取其中1 包原重6.06│
│    │    │                │              │      │              │公克，取0.18公克鑑驗│
│    │    │                │              │      │              │用罄，驗餘淨重5.88公│
│    │    │                │              │      │              │克                  │
├──┼──┼────────┼───────┼───┼───────┼──────────┤
│ ４ │紅2 │甲基安非他命白色│1包           │蘇恩平│客廳          │原毛重123.88公克，塑│
│    │    │晶體            │              │      │              │膠袋重5.70公克，取0.│
│    │    │                │              │      │              │20公克鑑驗用罄，驗餘│
│    │    │                │              │      │              │毛重116.98公克      │
├──┼──┼────────┼───────┼───┼───────┼──────────┤
│ ５ │紅3 │甲基安非他命白色│4包           │蘇恩平│客廳          │原總毛重3.93公克，塑│
│    │    │晶體            │              │陳志鵬│              │膠袋總重1.00公克，取│
│    │    │                │              │      │              │其中1 包淨重0.56公克│
│    │    │                │              │      │              │，取0.17公克鑑驗用罄│
│    │    │                │              │      │              │，驗餘淨重0.39公克  │
├──┼──┼────────┼───────┼───┼───────┼──────────┤
│ ６ │紅4 │甲基安非他命白色│2包           │蘇恩平│蘇恩平房間    │原總毛重41.46 公克，│
│    │    │晶體            │              │      │              │包裝袋總重1.39公克；│
│    │    │                │              │      │              │取其中1 包淨重29.45 │
│    │    │                │              │      │              │克，取0.20公克鑑驗用│
│    │    │                │              │      │              │罄，驗餘淨重29.25 公│
│    │    │                │              │      │              │克                  │
├──┼──┼────────┼───────┼───┼───────┼──────────┤
│ ７ │紅5 │甲基安非他命、MD│487顆         │蘇恩平│蘇恩平房間    │原總淨重141.86公克，│
│    │    │MA、硝甲西泮橘色│              │      │              │取0.27公克鑑驗用罄，│
│    │    │藥錠            │              │      │              │驗餘總淨重141.59公克│
├──┼──┼────────┼───────┼───┼───────┼──────────┤
│ ８ │    │安非他命吸食器  │2組           │蘇恩平│蘇恩平房間    │                    │
├──┼──┼────────┼───────┼───┼───────┼──────────┤
│ ９ │    │行動電話（含SIM │3支           │蘇恩平│蘇恩平房間    │0000000000          │
│    │    │卡）            │              │      │              │0000000000          │
│    │    │                │              │      │              │0000000000          │
├──┼──┼────────┼───────┼───┼───────┼──────────┤
│ １０ │    │現金            │新臺幣37300 元│蘇恩平│蘇恩平房間    │                    │
├──┼──┼────────┼───────┼───┼───────┼──────────┤
│  │    │分裝湯匙        │1支           │蘇恩平│客廳          │                    │
├──┼──┼────────┼───────┼───┼───────┼──────────┤
│  │    │分裝杓          │3支           │蘇恩平│客廳          │                    │
├──┼──┼────────┼───────┼───┼───────┼──────────┤
│  │    │電子磅秤        │2台           │蘇恩平│客廳          │                    │
├──┼──┼────────┼───────┼───┼───────┼──────────┤
│  │    │空夾鏈袋        │331 個        │蘇恩平│客廳          │                    │
├──┼──┼────────┼───────┼───┼───────┼──────────┤
│  │    │帳冊            │1本           │陳志鵬│陳志鵬房間    │                    │
├──┼──┼────────┼───────┼───┼───────┼──────────┤
│  │    │行動電話（含SIM │4支           │陳志鵬│陳志鵬房間    │0000000000          │
│    │    │卡）            │              │      │              │0000000000          │
│    │    │                │              │      │              │0000000000          │
│    │    │                │              │      │              │0000000000          │
├──┼──┼────────┼───────┼───┼───────┼──────────┤
│  │    │現金            │新臺幣35100 元│陳志鵬│陳志鵬房間    │                    │
└──┴──┴────────┴───────┴───┴───────┴──────────┘
附表二（通訊監察譯文）：
╔═══╤════╤═════════╤═════════╤══════════════════╤════╤═════╤════╗
║ 日期 │  時間  │    發話方（A）   │    受話方（B）   │     通話內容                       │監聽譯文│ 證人陳述 │被告陳述║
║      │        │                  │                  │                                    │卷內出處│          │        ║
╠═══╪════╪═════════╪═════════╪══════════════════╪════╪═════╪════╣
║960602│18:16:57│0000000000陳其甫（│0000000000蘇恩平  │（A）恩平！我先跟你處理1個          │96年度偵│胡維勝：我│蘇恩平：║
║      │        │綽號「阿普」）【申│                  │（B）男生嗎                         │字第警聲│不清楚這個│不認識胡║
║      │        │登人胡維勝】      │                  │（A）對啦                           │搜字第  │門號為何是│維勝。（║
║      │        │                  │                  │（B）好啦                           │1694號偵│我的名字，│見原審卷║
║      │        │                  │                  │（A）我到了打給你                   │查卷第11│帳單地址我│六第12頁║
║      │        │                  │                  │                                    │2頁     │也不清楚。│）陳其甫║
║      │        │                  │                  │                                    │        │我沒有印象│打電話詢║
║      │        │                  │                  │                                    │        │有朋友住這│問毒品價║
║      │        │                  │                  │                                    │        │裡，我不認│格，有時║
║      ├────┼─────────┼─────────┼──────────────────┼────┤識這個住址│幫他拿毒║
║      │20:50:46│0000000000陳其甫（│0000000000蘇恩平  │（A）你那個硬的是哪一種的？         │同上卷第│。（見原審│品（見原║
║      │        │綽號「阿普」）【申│                  │（B）有味道的                       │112頁   │卷二第172 │審卷四第║
║      │        │登人胡維勝】      │                  │（A）就是我上次跟你處理的那種嗎？霧 │        │頁）      │215頁反 ║
║      │        │                  │                  │     白色的，有味道                 │        │          │面）    ║
║      │        │                  │                  │（B）大概是吧                       │        │陳其甫：  │        ║
║      │        │                  │                  │（A）你手上現在只有這種嗎？         │        │6 月2 日我│        ║
║      │        │                  │                  │（B）對啦                           │        │跟蘇恩平一│        ║
║      │        │                  │                  │（A）等一下我要再打給你             │        │起拿安非他│        ║
║      │        │                  │                  │（B）好啦                           │        │命。我不記│        ║
║      ├────┼─────────┼─────────┼──────────────────┼────┤得有沒有拿│        ║
║      │23:49:58│0000000000陳其甫（│0000000000詹婷茹（│（B）喂，他出門了                   │同上卷第│到。「硬的│        ║
║      │        │綽號「阿普」）【申│旁人：不詳成年人）│（A）我要問他1個多少錢？            │112 頁（│」是指安非│        ║
║      │        │登人胡維勝】      │                  │（B）（問旁人：1個多少錢？）25      │勘驗如原│他命（見原│        ║
║      │        │                  │                  │（A）好                             │審卷一第│審卷四第21│        ║
║      │        │                  │                  │                                    │250頁） │1至212    │        ║
║      │        │                  │                  │                                    │        │頁）。    │        ║
║      │        │                  │                  │                                    │        │          │        ║
║      │        │                  │                  │                                    │        │          │        ║
║      │        │                  │                  │                                    │        │          │        ║
╚═══╧════╧═════════╧═════════╧══════════════════╧════╧═════╧════╝